臺灣士林地方法院民事判決　　　　　　　 95年度訴字第462號
原　　　告　丁○○
訴訟代理人　林玟岑律師
被　　　告　乙○○
　　　　　　丙○○
共　　　同
訴訟代理人　羅子武律師
複　代理人　甲○○
上列當事人間請求交付保管之獎學金事件，本院於96年1月16日
言詞辯論終結，判決如下：
    主      文
原告之訴及假執行之聲請均駁回。
訴訟費用新台幣貳萬柒仟壹佰拾陸元由原告負擔。
    事實及理由
壹、程序方面
一、按訴狀送達後，原告不得將原訴變更或追加他訴，但被告同
    意，或請求之基礎事實同一，或擴張應受判決事項之聲明，
    或不甚礙被告之防禦及訴訟之終結者，不在此限，民事訴訟
    法第255 條第1 項第1 款、第2 款、第3 款、第7 款定有明
    文。查本件起訴時，原告僅丁○○1 人，請求金額為新台幣
    （下同）2,615,880 元，請求依據則為其與被告2 人間有關
    保管系爭獎學金之約定（本院卷第121 、131 頁），嗣於民
    國95年7 月6 日具狀將請求金額變更為2,635,375 元，經核
    僅屬擴張應受判決事項之聲明，依前開法條規定，尚無不合
    ，自應准許。至原告又於95年12月11日遞狀追加「台北市河
    南省正陽縣同鄉會」為原告（本院卷第169 頁），並增加以
    債務不履行損害賠償請求權及侵權行為損害賠償請求權為請
    求權基礎（本院卷第198 頁），則為被告所不同意，且經本
    院審酌上開追加之訴與原起訴之基礎事實已非同一，並對被
    告之防禦及訴訟之終結均造成妨礙等情，認上開追加之訴與
    前揭規定尚有不符，應非合法，業另以裁定駁回，是本判決
    即無需就該部分追加之訴為實體審理，合先敘明。
貳、實體方面
一、原告起訴主張：原告與被告2 人均為「台北市河南省正陽縣
    同鄉會」（下稱同鄉會）之會員，原告為造福桑梓、惠及後
    代，於81年間與多位同鄉共同發起設立「河南省正陽縣在台
    同鄉獎學金」（下稱系爭獎學金），由同鄉會下之「河南省
    正陽縣在台同鄉獎學金管理委員會」（下稱獎學金管理委員
    會）負責管理。又被告乙○○於91年11月22日經同鄉會第3
    屆第1 次會員大會推選為第3 屆理事長，該次大會並以臨時
    動議決議通過「獎學金相關問題交下屆理、監事會辦理」，
    惟因被告乙○○尚未回國，且獎學金管理委員會主任委員田
    家治又因健康因素請辭，系爭獎學金遂自92年1 月22日起暫
    由原告保管。嗣被告常敬三返台後，提名被告丙○○擔任同
    鄉會總幹事，並要求原告將系爭獎學金交由被告2 人保管，
    原告為顧及同鄉情誼，乃於92年7 月4 日將面額分別為
    1,239,516 元、1,395,859元之獎學金支票各1 張暫交被告2
    人保管，雙方並達成「待獎學金管理委員會主任委員選出後
    ，即應將獎學金移交予新任主任委員保管」之協議。詎原告
    於92年7 月12日當選獎學金管理委員會之主任委員後，被告
    2 人竟拒不辦理系爭獎學金之移交，為此，爰依兩造間之前
    開約定，請求被告2 人將系爭獎學金2,635,375 元交付予原
    告等語。並聲明：(一)被告應共同交付2,635,375 元予台北市
    河南省正陽縣同鄉會獎學金管理委員會主任委員即原告丁○○。(二)願供擔保，請准宣告假執行。
二、被告乙○○、丙○○則以：(一)被告丙○○擔任同鄉會總幹事
    期間，從未持有系爭獎學金，原告請求被告丙○○交付該筆
    獎學金，應無理由。(二)被告2 人並未與原告有何「待獎學金
    管理委員會主任委員選出後，即應將獎學金移交予新任主任
    委員保管」之約定，原告亦無法舉證確有該約定存在，其請
    求顯乏依據。(三)被告乙○○當選同鄉會第3 屆理事長後，係
    依據同鄉會91年11月22日會員大會有關「獎學金相關問題交
    下屆理、監事會辦理」之決議內容，要求原告移交系爭獎學
    金，且於92年10月18日召開臨時會員大會，會中決議「以被
    告乙○○及田家治、田國本3 人為獎學金處理專案小組，原
    獎學金委員會消失」，原告並發言「獎學金應全部退，包括
    賣祠堂之百萬元」，經在場會員全體同意通過，又被告乙○○嗣已將系爭獎學金陸續退還捐款人及辦理移交完畢，原告
    於事隔多年後，請求被告交付系爭獎學金，顯無理由等語，
    資為抗辯。並聲明：原告之訴及假執行之聲請均駁回。
三、兩造不爭執之事實：
  (一)原告丁○○、被告乙○○均為台北市河南省正陽縣同鄉會會
    員，該同鄉會原設有「河南省正陽縣在台同鄉會獎學金管理
    委員會」，負責管理該同鄉會募集之獎學金。原告為該同鄉
    會第2 屆理事長，被告常敬三則於該同鄉會91年11月22日第
    3 屆第1 次會員大會經推選為第3 屆理事長，該次大會臨時
    動議並決議通過「獎學金相關問題交下屆理、監事會辦理」
    。
  (二)原告自92年1 月22日起保管系爭獎學金，被告乙○○於92年
    4 月13日召開第3 屆第2 次理監事會議，並提出獎學金應於
    會後移交，原告遂於會後某日將面額分別為1,239,516元 、
    1,395,859 元之支票各1 張交付予被告乙○○。
  (三)原告於92年7 月12日當選獎學金管理委員會之主任委員。
  (四)被告2 人迄今未將系爭獎學金交付予河南省正陽縣在台同鄉
    會獎學金管理委員會主任委員即原告丁○○。
四、本件經依民事訴訟法第270 條之1 第1 項第3 款規定，整理
    並協議簡化爭點後，兩造同意協議簡化後之爭點為：原告與
    被告2 人間，有無「待獎學金管理委員會主任委員選出後，
    即應將獎學金移交予新任主任委員保管」之約定？（本院卷
    第200 頁，另因追加之訴業經本院駁回，故有關追加之訴部
    分之爭點，不予列入）茲就上開爭點，析述本院得心證之理
    由如下：
  (一)按當事人主張有利於己之事實者，就其事實有舉證之責任，
    民事訴訟法第277 條前段定有明文。本件原告主張其將系爭
    獎學金交付予被告2 人時，雙方曾以口頭約定「待獎學金管
    理委員會主任委員選出後，即應將獎學金移交予新任主任委
    員保管」乙節，為被告2 人所否認，觀諸前開法條規定，自
    應由原告就此一有利於己之事實負舉證之責，然其迄今均未
    能提出任何足以證明上開約定存在之證據，其空言主張，自
    不足採信。
  (二)原告雖又稱被告2 人明知獎學金管理委員會定於92年7 月12
    日改選主任委員，非但未表示反對，甚且被告丙○○亦參與
    該次選舉，而以2 票之差落選，顯見確有前述約定存在云云
    ，並提出開會通知（本院卷第27頁）、委員名冊（本院卷第
    168 頁）等為證，然被告2 人是否知悉或參與前開獎學金管
    理委員會主任委員之選舉，與兩造間是否有「待獎學金管理
    委員會主任委員選出後，即應將獎學金移交予新任主任委員
    保管」之約定，實無任何關係，蓋無論前開約定存在與否，
    該獎學金管理委員會之組織既尚未裁撤，被告2 人身為委員
    ，自有參加選舉之權利；換言之，縱兩造間並無前述約定存
    在，被告2 人亦得參與獎學金管理委員會主任委員之選舉，
    殊無必須表示反對或拒絕參加之理由，自不得僅以被告2 人
    知悉並參加上開選舉，率予推認兩造間有前述約定存在，原
    告此項主張，亦無足採。
  (三)再查，台北市河南省正陽縣同鄉會91年11月22日第3 屆第1
    次會員大會中，除推選被告乙○○為第3 屆理事長，並以臨
    時動議決議通過「獎學金相關問題交下屆理、監事會辦理」
    ，又被告乙○○就任後，於92年4 月13日召開第3 屆第2 次
    理監事會議，會中提出「獎學金應於會後移交」，原告遂於
    會後某日將系爭獎學金交付予被告乙○○等情，為兩造所不
    爭執，復有會員大會記錄、理監會議記錄各1 份在卷可稽（
    本院卷第17頁、第25頁），是以上開會議決議及交付獎學金
    之經過情形以觀，原告應係遵照前述會員大會臨時動議決議
    內容及新任理事長即被告乙○○之指示，將系爭獎學金交付
    予被告乙○○，至屬明確，尚難認有何另行「約定」之必要
    ，且原告復未能提出任何積極證據證明確有上開約定存在，
    已如前述，其此項主張，自無從採信。
五、綜上所述，原告既無法證明兩造間有「待獎學金管理委員會
    主任委員選出後，即應將獎學金移交予新任主任委員保管」
    之約定存在，其請求被告2 人依該約定交付系爭獎學金，自
    無理由，應予駁回。又原告之訴既經駁回，其假執行之聲請
    亦失所附麗，應併予駁回。
六、本件判決基礎已臻明確，兩造其餘攻防方法及訴訟資料經本
    院斟酌後，核與判決結果不生影響，故不另一一論述，併此
    敘明。
七、據上論結，原告之訴為無理由，依民事訴訟法第78條，判決
    如主文。
中　　華　　民　　國　　96　　年　　2 　　月　　6 　　日
                  民事第一庭  法  官  馬傲霜
以上正本證明與原本無異。
如對本判決上訴須於判決送達後20日內向本院提出上訴狀。
中　　華　　民　　國　　96　　年　　2 　　月　　14　　日
                              書記官  許秋莉
